臺灣宜蘭地方法院刑事判決
110年度易字第355號
公  訴  人  臺灣宜蘭地方檢察署檢察官
被      告  曾志強




上列被告因詐欺案件，經檢察官提起公訴 （110年度調偵緝字第
9號），本院判決如下：
    主  文
曾志強犯詐欺取財罪，處有期徒刑參月，如易科罰金，以新臺幣
壹仟元折算壹日。
    事  實
一、曾志強前已有多起偽造文書經法院判處罪刑確定之前案紀錄
    （於本案均不構成累犯），猶不知悔改，向不知情之何維仁
    (另經臺灣桃園地方檢察署以107年度偵字第9076號為不起訴
    處分確定)借用何維仁所有華泰商業銀行（下稱華泰銀行）
    帳號第000-0000000000000號帳戶之提款卡及其所申辦之000
    0000000、0000000000行動電話門號使用，並對外自稱為「
    陳哲」、「陳哲維」，並以上開行動電話門號為聯絡方式，
    詎曾志強明知無安排日本旅遊之意願，竟仍意圖為自己不法
    之所有，基於詐欺取財之犯意，於民國（下同）105年4月19
    日，傳LINE訊息給賴彥良，向賴彥良佯稱欲共同赴日旅遊，
    所需旅費為新臺幣（下同）3萬900元，致使賴彥良陷於錯誤
    ，於105年9月22日前某時許，使用網路轉帳匯款及交付共計
    3萬900元予曾志強。嗣因曾志強並未安排赴日旅遊，且避不
    見面，賴彥良方知受騙。
二、案經賴彥良訴由臺灣桃園地方檢察署檢察官呈請臺灣高等檢
    察署檢察長令轉臺灣宜蘭地方檢察署檢察官偵查後起訴。
    理  由
壹、程序事項
　　本判決所引用供述證據之證據能力，被告曾志強經本院於審
    判期日調查證據時提示並告以要旨後，未於言詞辯論終結前
    就證據能力部分有所異議，本院審酌各項證據作成時之情況
    ，並無違法取證及證明力明顯過低之瑕疵，認為以之作為證
    據應屬適當，依刑事訴訟法第159條之5第2項規定，均有證
    據能力。至於本判決所引用之非供述證據部分，與本案均有
    關連性，亦無證據證明係實施刑事訴訟程序之公務員以不法
    方式所取得，亦查無顯不可信或不得作為證據之情形，且經
    本院於審判期日依法進行證據之調查、辯論，被告於訴訟上
    之程序權即已受保障，依刑事訴訟法第158條之4反面解釋，
    亦具證據能力。
貳、實體部分
一、認定事實所憑之證據及理由：訊據被告曾志強固坦承曾傳LI
    NE訊息給告訴人賴彥良，向告訴人賴彥良稱欲共同赴日旅遊
    ，所需旅費為新臺幣3萬900元，後告訴人賴彥良於105年9月
    22日前某時許，轉帳匯款及交付共計3萬900元至其向不知情
    之何維仁借用之華泰銀行帳號000-0000000000000號帳戶一
    情，然矢口否認有上開犯行，辯稱：伊是積欠告訴人錢，當
    時伊與告訴人確實有要一起去旅遊，後來伊與告訴人有爭吵
    ，之後伊有要還3萬餘元，但告訴人堅持要上法院說，伊也
    被告訴人辱罵過，當時伊與告訴人也有去調解委員會調解，
    但調解不成，氣氛也不佳，伊有意願償還告訴人3萬900元，
    請本院安排調解期日云云（見本院卷第150、151頁）。經查
    ：
  ㈠被告曾志強於105年4月19日，傳LINE訊息給告訴人賴彥良，
    向告訴人賴彥良稱欲共同赴日旅遊，所需旅費為新臺幣3萬9
    00元，告訴人賴彥良遂於同年9月22日前某時許，使用網路
    轉帳匯款及交付共計3萬900元予被告，嗣因曾志強並未安排
    赴日旅遊，且避不見面等情，業據被告曾志強供承如前，核
    與證人即告訴人賴彥良於警詢、偵查中證述相符，並有被告
    曾志強與告訴人賴彥良LINE對話紀錄翻拍照片、受理各類案
    件紀錄表、受理刑事案件報案三聯單、內政部警政署反詐騙
    案件紀錄表、受理詐騙帳戶通報警示簡便格式表、華泰銀行
    股份有限公司107年1月25日函、遠東國際商業銀行存摺往來
    明細分戶帳、臺灣臺北地方檢察署109年度偵字第29524、29
    525號起訴書、臺灣臺北地方法院110年度審簡字第919號判
    決、110年度審簡上字第209號判決、被告之臺灣高等法院被
    告前案紀錄表等在卷可佐，此部分事實足堪認定。
  ㈡按刑法之詐欺取財罪，係以行為人意圖為自己不法之所有，
    以詐術使人將本人或第三人之物交付為要件，而詐術行為之
    實施，具體方式亦不外「締約詐欺」與「履約詐欺」，稱締
    約詐欺者，係行為人訂約之際，使用詐騙手段，使消費者對
    締約之基礎事實發生錯誤認知，因而締結客觀對價上顯失平
    衡之契約，諸如謊以天價，實則販售低廉無比之商品以詐欺
    消費者，或誘騙投資者參與事實上顯然不可能存在之獲利之
    投資等等。謂履約詐欺者，意指行為人訂立契約時，本即不
    具履約之意，目的僅在騙取價金而無履行給付義務之誠意，
    是關於詐欺成立與否之判斷，應綜合觀察行為人與被害人接
    洽、訂約之過程，及取得價金後之行為，判斷其取得財物之
    始，是否即具有將來不履約之故意。
  ㈢參以前揭告訴人賴彥良之證述、被告與告訴人賴彥良間關於
    旅遊行程接洽、付款過程之LINE對話紀錄，被告收取告訴人
    賴彥良參加日本旅遊之匯款後，至本院審理時，均未能提出
    任何實際辦理日本旅遊之相關證據，顯見被告本不具履約之
    意願與能力，目的僅在騙取告訴人賴彥良之款項，是被告所
    為自構成履約詐欺，使告訴人賴彥良誤信被告有代為購買旅
    遊行程之真意，進而陷於錯誤，因此詐得告訴人賴彥良之款
    項，被告主觀上確有為自己不法所有之意圖，客觀上亦有佯
    以可代為購買旅遊行程，而使告訴人賴彥良交付財物，其客
    觀上對告訴人賴彥良施以詐術，自屬明確。
  ㈣綜上所述，被告確有對告訴人賴彥良為詐欺取財之行為及故
    意，至臻明確。本案事證明確，被告上開犯行，堪以認定，
    應予依法論科。　　
二、論罪科刑：　　
  ㈠核被告所為，係犯刑法第339條第1項之詐欺取財罪。
  ㈡審酌被告於案發時正值壯年，不思循正當管道獲取金錢，竟
    虛捏話術向告訴人詐取錢財，誠屬不該；且犯後始終否認犯
    行，惡性非輕，並使告訴人賴彥良無法按照計畫出遊、行程
    耽擱，惟念及被告於本院審理中已與告訴人賴彥良達成調解
    並已賠償告訴人賴彥良，兼衡被告為國中畢業之智識程度、
    目前在建築工地做板模，未婚（見本院卷第230頁）等一切
    情狀，量處如主文欄所示之刑，並諭知易科罰金之折算標準
    。
參、沒收部分：　　
一、按犯罪所得，屬於犯罪行為人者，沒收之；犯罪所得已實際
    合法發還被害人者，不予宣告沒收或追徵，刑法第38條之1
    第1項前段、第5項定有明文。
二、查被告之犯罪所得，即告訴人賴彥良交付之款項，被告已與
    告訴人賴彥良達成調解，並已賠償告訴人賴彥良之損失，且
    被告因上開調解所需給付之賠償金額高於本案之犯罪所得，
    是若仍宣告沒收被告此部分犯罪所得，將使被告承受過度不
    利益，故認如就被告犯罪所得再予以沒收，尚有過苛之虞，
    爰依刑法第38條之2第2項規定，不予宣告沒收。
據上論斷，應依刑事訴訟法第299條第1項前段，判決如主文（依
法院辦理刑事訴訟案件應行注意事項第159點，判決書據上論結
部分，得僅引用應適用之程序法條）。
本案經檢察官張鳳清提起公訴，檢察官葉怡材到庭執行職務。
中　　華　　民　　國　　111 　年　　11 　　月　　16   日
　　　　       　 刑事第五庭  審判長   法　官 陳嘉年
　　　　　　　　　                     法  官 李蕙伶
　　　　　　　　　                     法  官 陳嘉瑜
以上正本證明與原本無異。　　　　　　　　　　　　　　　　
如不服本判決應於收受判決後20日內向本院提出上訴書狀，並應
敘述具體理由。其未敘述上訴理由者，應於上訴期間屆滿後20日
內向本院補提理由書(均須按他造當事人之人數附繕本)「切勿逕
送上級法院」。
                                       書記官 蔡嘉容
中　　華　　民　　國　　111 　年　　11　　月　　17　　日